【裁判字號】    94,訴,924
【裁判日期】    950731
【裁判案由】    進口貨物核定完稅價格
【裁判全文】
高雄高等行政法院判決
                                九十四年度訴字第九二四號
                          民國.
原      告  揚夢企業有限公司
代  表  人  甲○○
訴訟代理人  柯淵波律師
複代理人    歐陽志宏律師
被      告  財政部高雄關稅局
代  表  人  游朝順局長
訴訟代理人  丁○○
上列當事人間因進口貨物核定完稅價格事件，原告不服財政部中
華民國九十四年九月二十日台財訴字第０九四００二四六五五０
號訴願決定，提起行政訴訟。本院判決如下：
    主  文
原告之訴駁回。
訴訟費用由原告負擔。
    事  實
壹、事實概要：
    緣原告於民國（下同）九十三年七月二十六日委由高和報關
    股份有限公司，向被告所屬中興分局第一辦公室報運進口FR
    OZEN BONE-IN LAMB SHOULDER RACKS（羊肩排）乙批（進口
    報單第ＢＥ／九三／Ｗ九二九／０三五一號），申報單價
    CFR USD五．一０／KGM，稅則第０二０四．四二．００號，
    第一欄稅率新台幣（下同）十一．三元／公斤或百分之十五
    從高課稅。來貨經該分局依關稅法第十八條第一項規定，先
    行徵稅驗放，事後再加審核。嗣據財政部關稅總局驗估處（
    以下簡稱關稅總局驗估處）查價結果：「CFR USD三．四五
    ／LBR請按複核稅有關規定辦理」，被告乃據予改按單價CFR
    USD三．四五／LBR核估，並以九十三年十二月十五日高普進
    業二字第九三一００二五七號函補徵稅款二三二、三五一元
    ，原告不服，申請復查，未獲變更，提起訴願，亦遭決定駁
    回，遂提起本件行政訴訟。
貳、兩造聲明：
一、原告聲明求為判決：
（一）訴願決定及原處分（復查決定含原核定處分）均撤銷。
（二）訴訟費用由被告負擔。
二、被告聲明求為判決：
（一）原告之訴駁回。
（二）訴訟費用由原告負擔。
參、兩造之爭點：
甲、原告主張之理由：
一、按從價課徵關稅之進口貨物，其「完稅價格」以該進口貨物
    之「交易價格」作為計算根據。前項交易價格，指進口貨物
    由輸出國銷售至中華民國「實付」或「應付」之價格。關稅
    法第二十九條第一項及第二項定有明文。查本件計算完稅價
    格之「交易價格」業據原告於復查申請期間提出「付款水單
    」及「相關交易文件」供參，以證其實，且業據復查機關查
    核認定「尚未發現不符之情事」，從而原告說明提供有關本
    件進口貨物實付價格（交易價格）既無不符，則依法應為核
    估完稅價格之根據，要無疑義，原處分及復查機關既無質疑
    其正確性及真實性之相當證據，僅以主觀上之臆測認為仍有
    合理之懷疑，顯有粗糙率斷之嫌。
二、次查市場上，同一時期之相同貨物，常因交易雙方之議價手
    法及交易型態與交易數量等因素，致交易價格有所高低差異
    不同更何況非相同貨物之類似貨物，如何比擬？原告連同本
    件申報進口之相同貨物，係一口氣向輸出國出口商下訂六個
    貨櫃的訂單數量高達七八、六四六．七KGM，交易總金額為
    美金四０一、０九八．一七元（折合新台幣一三、五三三、
    ０五二元），原告且為該進口商之長期採購客戶在交易價格
    上享有較為優惠之價格，乃眾所皆知之市場經驗，亦為立法
    者所肯認。故關稅法第三十一條第一項及同法第三十二條第
    二項均明文規定海關縱使無法按交易格價估定完稅價格而必
    須改按相同貨物或類似貨物估定其交易價格時，仍「應」就
    交易型態，數量及運費等影響價格之因素作「合理調整」，
    非可草率任擇與本件進口日期相距長達十六天，貨物種類或
    許類似但不相同之少量進口貨物之交易價格，推估本件之交
    易價格，否則即有違法課稅之違誤。
三、原告負責人之子施南榮於九十三年間一口氣向輸出國出口商
    下訂六個貨櫃，分別於九十三年五月二十五日至同年八月二
    十五日間以豪揚公司名義及原告名義（負責人甲○○為施南
    榮之母），分六次申報進口，交易數量總計七八、六四六．
    七公斤，交易總金額為美金四０一、０九八．一七元（折合
    新台幣一三、五三三、０五二元）。
（一）本件上開羊肩排，原告於九十三年七月二十六日進口後，
      於國內銷售價格約為每一磅（LB）九十七至九十九元之間
      。
（二）本件依原告申報進口之實際交易價格每公斤美金五．一元
      換算貨物成本為每一磅（LB）約為九十五元，計算式如下
      ：
      五．一元（美金）×一三、一五二．三公斤×三三．九一
      元（匯率）＝二、二七四、五七一元（新台幣）
      二、二七四、五七一元＋四七五、０四五元（稅費）＝二
      、七四九、六一六元（新台幣）
      （二、七四九、六一六÷一三、一五二．三公斤）÷二．
      二０四六二（一公斤＝二．二０四六二磅）＝九四．八二
      八元／磅。
（三）全部六個貨櫃貨物進口依原告申報實際交易價格換算貨物
      成本為每一磅（LB）約為九十四元，計算式如下：
      （一三、五三三、０五二元＋四八四、九八二元＋四六０
      、九九０元＋四八二、六六七元＋四七五、０四五元＋四
      五九、０三六元＋四七七、六一一元）÷七八、六四六．
      七公斤÷二．二０四六二（一公斤＝二．二０四六二磅）
      ＝九四．四三三一元／磅。
（四）倘若以被告核定之交易價格每公斤美金七．七元換算，則
      本件原告進貨成本為每磅新台幣一三五元，計算式如下：
      七．七元（美金）×一三、一五二．三公斤×三三．九一
      元（匯率）＝三、四三四、一五七元（新台幣）
      三、四三四、一五七元＋四七五、０四五元（稅費）＝三
      、九０九、二０二元（新台幣）
      （三、九００、二０二÷一三、一五二．三公斤）÷二．
      二０四六二（一公斤＝二．二０四六二磅）＝一三五元／
      磅。
（五）綜上所述，依原告上開銷貨（羊肩排價格）益徵明顯可證
      原告申報之交易價格為真實正確，否則，若以被告推測之
      交易價格換算，則原告每銷售一磅之羊肩排，豈不損失至
      少三十五元，本件進口數量為一三、一五二．三公斤即二
      八、九九五磅，每磅損失三十五元，則全部共損失一、０
      一四、八二五元，原告為營利事業，豈有可能僅為節省二
      三二、三五一元，卻令自己損失上百萬元，此豈是經商之
      道？足證被告所謂合理價格及原告低報交易價格之說，純
      屬片面而不符實際之斷推，要無足採。
四、原告（負責人甲○○）及豪揚企業股份有限公司（負責人施
    南榮）於九十三年五月二十五日起至九十三年十二月十七日
    止（依報關日期）申報自紐西蘭、澳洲進口之（法式）羊肩
    排計有十一批，本件報關日期九十三年八月二十五日，其中
    十批之進口報關申報實際交易價格約在每公斤美金四．八五
    云至五．二九元（其中另一批為申報每公斤七．０五美元）
    ，均從實申報，故十一批進口貨物實際交易價格平均為每公
    斤五．二四六四美元【（五．一×六＋七．０五＋五．０七
    ＋五．二九＋四．八五×二）÷一一】，核與被告訪查之另
    一進口商（伸格公司）申報之六張報單平均交易價格每公斤
    五．四美元【（八＋七．七×二＋三×三）÷六】，顯屬相
    當。又本件原告申報自紐西蘭進口之相關報關六份，實際交
    易價格均為每公斤五．一美元。被告亦擷取另一進口商伸格
    食品有限公司（下稱伸格公司）六份報單中申報較高單價之
    每公斤七．七美元, 而謂原告申報單價低於其百分之三十三
    ，為其懷疑原告低報單價之依據，然該另一進口商（伸格公
    司）同時另有三份報單申報單價僅為每公斤三美元，則原告
    所申報之每公斤五．一美元尚且高於其百分之七十，被告卻
    恝置不論，究竟何謂低報？何謂合理？標準何在？
五、本件被告以所謂「合理方法核定之價格」改估原告系爭貨物
    （非真空包裝羊肩排）完稅價格採證認事用法均與關稅法之
    規定有違，應予撤銷：
（一）關稅法有關核定完稅價格之規定如下：
  １、關稅法第二十九條第一項及第二項及第五項規定：從價課
      徵關稅之進口貨物，其完稅價格以該進口貨物之交易價格
      作為計算根據。前項交易價格，指進口貨物由輸出國銷售
      至中華民國實付或應付之價格。海關對納稅義務人提出之
      交易文件或其內容之真實性或正確性存疑，納稅義務人未
      提出說明或提出說明後，海關仍有合理懷疑者，視為無法
      按本條規定核估其完稅價格。
  ２、關稅法第三十一條規定：進口貨物之完稅價格，未能依第
      二十九條規定核定者，海關得按該貨物出口時或出口前、
      後銷售至中華民國之同樣貨物之交易價格核定之。核定時
      ，應就交易型態、數量及運費等影響價格之因素作合理調
      整。前項所稱同樣貨物，指其生產國別、物理特性、品質
      及商譽等均與該進口貨物相同者。
  ３、關稅法第三十二條規定：進口貨物之完稅價格，未能依第
      二十九條及前條規定核定者，海關得按該貨物出口時或出
      口前、後銷售至中華民國之類似貨物之交易價格核定之。
      核定時，應就交易型態、數量及運費等影響價格之因素作
      合理調整。前項所稱類似貨物，指與該進口貨物雖非完全
      相同，但其生產國別及功能相同，特性及組成之原材料相
      似，且在交易上可互為替代者。
  ４、關稅法第三十三條規定：進口貨物之完稅價格，未能依第
      二十九條、第三十一條及前條規定核定者，海關得按國內
      銷售價格核定之。關稅法第三十四條第一項規定：進口貨
      物之完稅價格，未能依第二十九條、第三十一條、第三十
      二條及前條規定核定者，海關得按計算價格核定之。
  ５、關稅法第三十五條規定：進口貨物之完稅價格未能依第二
      十九條、第三十一條、第三十二條、第三十三條及前條規
      定核定者，海關得依據查得之資料以合理方法核定之。
  ６、準此可知從價課稅之進口貨物，核定完稅價格「依據之價
      格」，依序為進口貨物之交易價格同樣貨物之交易價
      格類似貨物之交易價格國內銷售價格計算價格合
      理方法核定之價格。申言之，從價課徵關稅進口貨物之完
      稅價格，不合於關稅法第二十九條第一項規定者，始有依
      序適用同法第三十一條至第三十四條之規定，辦理核估，
      此合敘明。
（二）又按進口貨物核定完稅價格「依據之價格」，認定採用之
      要件，詳為說明如下：
  １、進口貨物之交易價格：
（１）查本件計算完稅價格之「交易價格」業據原告於復查申請
      期間提出「付款水單」及「相關交易文件」供參，以證其
      實，復查機關查核結果亦未表示發現有不符之情事。從而
      原告說明提供有關本件進口貨物「實付價格」（交易價格
      ）既無不符，則依前開關稅法第二十九條規定應為核估完
      稅價格之計算根據（依據之價格），要無疑義，原處分及
      訴願機關既無質疑原告申報之交易價格之正確性及真實性
      之相當證據，僅以主觀上之臆測認為仍有合理之懷疑，顯
      有粗糙率斷與違背法令之嫌。
（２）次查「當事人主張有利於己之事實，就其事實有舉證之責
      任」民事訴訟法第二百七十七條，行政訴訟法第一百三十
      六條定有明文。準此，被告對於本件原告所提出之交易文
      件及內容，提出說明後，對其真實性及正確性，若有質疑
      ，應負舉證證明其仍有懷疑之依據及其懷疑確實合理之證
      據，始得改依關稅法第三十一條之規定，另行以「同樣貨
      物之交易價格」作為核定完稅價格依據之價格。
  ２、同樣貨物之交易價格：
      依據關稅法第三十一條規定，欲以同樣貨物之交易價格，
      作為核估進口貨物完稅價格依據之價格，必須同時遵循下
      列要件：
      未能依同法第二十九條規定核定者。
      同一時期。
      同樣貨物。
      合理調整。
      依據之交易價格有二種以上者，須作比較認定。
      惟查：
（１）被告未就原告所提出之交易文件及其內容舉證證明其真實
      性與正確性有何疑義？本件原告對於關稅法應負之申報及
      提供查核估價資料義務，已盡其責，且經原處分之復查機
      關查無實際交易價格不符情事，卻仍遭以無其憑實據之懷
      疑，逕予否認作為核估完稅價格依據之價格，顯有違誤。
（２）所謂「同一時期」，依關稅法第三十一條規定，即該貨物
      出口時，出口前後，銷貨至中華民國者，又依關稅法施行
      細則第十六條規定：本法第三十一條第一項及第三十二條
      第一項所稱出口前後，指出口前後三十日內。準此，被告
      所提出之另一進口商（伸格公司）九十三年間之六份羊肩
      排進口報單上載自國外出口商出口日期依序分別為九十三
      年一月二十二日、同年二月四日、同年三月十九日、同年
      四月十五日、同年八月十七日，及同年九月二十一日，核
      與本件原告申報進口之羊肩排（報單號碼ＢＥ／九三／Ｗ
      九二九／０三五一，起訴狀誤載為ＢＣ／九三／ＷＣ八九
      ／０二０一）自國外出口商出口日期為九十三年七月二日
      而言，僅有其中報單號碼ＢＣ／九三／ＷＧ六八／０三五
      號之國外出口日期與原告之國外出口日期前後差距均在三
      十日以外，要與上開關稅法施行細則第十六條之規定有違
      ，自不符合「同一時期」之規定。
（３）所謂「同樣貨物」：
      依關稅法第三十一條規定即指其生產國別、物理特性、
        品質及商譽等「均」與該進口貨物「相同」者而言。
      查另一進口商（伸格公司）於九十三年間所申報進口之
        羊肩排為Shoulder Rack VP意即（真空包裝羊肩排），
        核與原告所進口之羊肩排（Shoulder Rack）意即非真
        空包裝羊肩排，除在包裝上不同外，其品質及價格均有
        所不同，此業據伸格食品公司董事長洪春麟於鈞院九十
        四年度訴字第九二三號九十五年三月七日審理時到庭結
        證證稱：「真空包裝與非真空包裝會影響『品質』、『
        重量』，價格應該會有差別，差距大小不一定，但一定
        有差別，真空多出加工程序與包裝的花費也較多。相差
        美金一元應該會有，通常一包重量大約二百公克至四百
        公克（約一磅），每包大約差一美金左右」等語。
      依據本件進口貨物之進口報單上載貨物名稱僅有Should
        er Rack之記載並無加註VP字樣，足稽原告本件進口之
        羊肩排並非真空包裝，此於貨物進口報關時已於進口報
        單上按實註明，並經海關查驗無誤，（所謂先行徵稅驗
        放，海關仍須依據進口報單所載內容與進口貨物為實際
        查驗來貨之性質、種類及包裝抽樣或全部檢驗是否與進
        口報單相符，並非毫無查驗立即放行；此可參照關稅法
        第十八條第一項、同法第二十三條及進出口貨物查驗準
        則第二條規定）從而，原告本件所進口之羊肩排（Shou
        lder Rack）與另一進口商（伸格公司）或其他進口商
        在九十三年間進口之羊肩排（Shoulder Rack VP）非同
        樣貨物，至臻明確。
（４）所謂「合理調整」：
      依據關稅法第三十一條規定，即海關欲以同樣貨物之交
        易價格為核定完稅價格之依據價格時，應就兩者之交易
        型態、數量及運費等影響價格之因素作「合理」調整。
        而非完全比照同樣貨物交易價格為相同價格之調整。
      是故就「交易型態」而言，另一進口商（伸格公司）九
        十三年一月至十月進口六批羊肩排後分別六次訂購；而
        原告九十三年五月至八月（含本件九十三年八月二十五
        日進口貨物）所進口之六批羊肩排，則係一次訂購。此
        有證人洪春麟於鈞院證稱「一般而言，我們公司的習慣
        與紐、澳購買羊肉，大約十月、十一月、十二月亦即大
        概四個月左右，向對方下訂單」等話可稽。按國際羊肉
        交易乃至於生鮮肉品交易，均是提前下訂單，出口商才
        依據訂單數量預計宰殺數量，因此從下訂單到交貨通常
        須有三個月以上的準備期，而原告可以從九十三年五月
        至八月三個月內陸續進口六批羊肩排實因一次下單，出
        口商才能在短期內有確定訂貨量接續交貨，否則像伸格
        公司分六次訂貨之交易方式，其交貨日期將相隔長達十
        個月之久，二者亦有不同。
      就「數量」而言，被告主張另一進口商（伸格公司）六
        張進口報單之交易數量為七三、九一五．八六KG與原告
        所稱六個貨櫃進口總數量共計為七八、一八五KG相當云
        云，惟查：該另一進口商（伸格食品公司）乃係分次訂
        貨，每次訂貨數量，頂多一萬多公斤，核與原告一次訂
        貨六個貨櫃數量總計七萬八千一百八十公斤相差七倍有
        餘，訂貨數量多寡會影響交易價格之高低，此乃市場經
        驗法則，亦為立法者所是認。被告含糊籠統的比擬方式
        ，不足為令人信服之依據，自不待言。
      就「運費」而言，依伸格公司之六份進口報單與原告九
        十三年度六份進口報單所載運費，兩者亦不相同。
      綜上所述，同一時間之相同貨物，常因交易雙方之議價
        手法及交易型態與交易數量等因素，致交易價格有所高
        低差異不同，更何況非相同貨物之類似貨物，如何比擬
        ？原告連同本件申報進口之貨物，係一口氣向輸出國出
        口商訂下六個貨櫃的訂單數量高達七八、六四六．七KG
        M交易總金額為美金四０一、０九八．一七元（折合新
        台幣一三、五三三、０五二元），在交易價格上享有較
        為優惠之價格，乃眾所皆知之市場經驗，亦為立法者所
        肯認。故關稅法第三十一條第一項及同法第三十二條第
        二項均明文規定海關縱使無法按實際交易價格估定完稅
        價格而必須改按相同貨物或類似貨物估定其交易價格時
        ，仍「應」就交易型態，數量及運費等影響價格之因素
        作「合理調整」，依據之價格，倘有二種以上，亦須作
        比較或採最低額者，非可草率任擇與本件進口日期及訂
        貨日期均相距久遠，貨物種類或許類似但不相同之少量
        進口貨物之交易價格，為完全比照之依據價格，核估本
        件之交易價格，否則即有違法課稅之違誤。
  ３、類似貨物之交易價格：
      依據關稅法第三十二條規定，欲以類似貨物之交易價格作
      為核估進口貨物完稅價格依據價格，須同時遵照下列規定
      要件：
      未能依第二十九條（實際交易價格）及第三十一條（同
        樣貨物之交易價格）規定核定者。
      同一時期。
      類似貨物。
      合理調整。
      依據之交易價格有二種以上者，須作比較認定。
      本件關稅總局驗估處曾函復原處分機關指示應依「類似貨
      物」之交易價格為核估，本件進口貨物完稅價格依據之價
      格。惟查：
（１）本件並非不能適用關稅法第二十九條依「實際交易價格」
      作為核估完稅價格依據之價格，除原告已盡提出交易文件
      及其內容以證其實外，被告查無其真實性與正確性有何存
      疑之理由與證據，甚且被告未證明其所謂「合理懷疑」之
      根據何在？標準為何？於本件鈞院審理中，甚且推拒進一
      步對原告申報之「實際交易價格」與「銷售價格」之查證
      ，謂其處分合法且合理，實亦令人懷疑。
（２）所謂「同一時期」：
      原告認為被告處分違法之理由，如前所述。
（３）所謂「類似貨物」：
      依據關稅法第三十二條規定，指與該進口貨物雖非完全
        相同，但其生產國別及功能相同，特性及組成之原料相
        似，且在交易上可互為替代者。
      本件原告進口貨物（非真空包裝羊肩排）與伸格食品公
        司進口貨物（真空包裝羊肩排）乃「類似貨物」，非同
        樣貨物。
（４）所謂「合理調整」：
      依據關稅法第三十二條規定，即海關欲以類似貨物之交
        易價格作為核定完稅價格之依據價格時，應就兩者之交
       易型態、數量及運費等影響價格之因素作「合理」調整
        。而非完全比照類似貨物之交易價格逕為相同價格之調
        整。
      本件原告所進口之貨物，與被告主張以伸格食品公司進
        口之貨物之交易價格作為完稅價格依據之價格，兩者間
        無論交易型態、數量及運費均不相同，已如前述，原處
        分未考量關稅法之規定作「合理」調整，完全比照該伸
        格公司之交易價格，逕為完全相同之調整，自有濫用裁
        量或裁量怠惰之違法。
（５）所謂「依據之交易價格有二種以上者，應作比較認定」：
      依據關稅法施行細則第十五條規定，類似貨物之交易價
        格有二種以上時，以1.同一廠商所生產者。2.交易型態
        相同與交易數量相當者。3.最低者。三項標準依序認定
        之。
      被告有權且有能力，查核比較所有台灣進口商在同一時
        期，相關類似貨物之生產廠商交易型態、數量及比較交
        易價格之高低，此亦為原告為何請求鈞院向高雄海關及
        基隆海關調取九十三年度有關羊肩排之進口報單之故，
        祇求行政適法，而令人民信服而已。
  ４、國內銷售價格：
（１）依據關稅法第三十三條規定：進口貨物之完稅價格，未能
      依第二十九條、第三十一條及第三十二條規定核定者，海
      關得按國內銷售價格核定之（即以原告國內銷售價格作為
      完稅價格依據之價格）。
（２）有關原告國內銷售價格，如前所述。
（３）本件被告完全無視於原告所提出之國內銷售價格資料（按
      該資料均屬九十三年度銷售羊肩排之統一發票，為九十三
      年度所開立，稅捐機關均早有存根聯可稽，絕無可能事後
      臨訟編造）。
  ５、計算之價格：
（１）依據關稅法第三十三條規定，若海關未能依第二十九條、
      第三十一條、第三十二條及第三十三條之規定核定者，得
      按計算價格核定之。
（２）被告就本件完稅價格依據之價格應如何適切採證，認事及
      用法，關稅法及相關法令之規定鉅細靡遺，豈容行政人員
      之怠惰抑或推託，草率行事。
  ６、合理方法核定之價格：
      依據關稅法第三十五條規定：進口貨物之完稅價格，未能
      依第二十九條、第三十一條、第三十二條、第三十三條及
      第三十四條規定核定者，海關得按查得之資料，以合理方
      法核定之。又依據關稅法施行細則第十九條規定：依本法
      第三十五條所稱「合理方法」，指參酌本法第二十九條至
      第三十四條所定核估完稅價格之原則，採用之核估方法。
      且不得任意認定或臆測之價格。準此，本件被告若欲以「
      合理方法核定之價格」作為核估原告進口貨物完稅價格依
      據之價格，須同時具備並遵照下列法定要件：
      未能依第二十九條（實際交易價格）、第三十一條（同
      樣貨物交易價格）、第三十二條（類似貨物交易價格）、
      第三十三條（國內銷售價格）及第三十四條（計算之價格
      ）規定核定者。
      同一時期（出口前後三十日內）。
      同樣或類似貨物之交易價格。
      合理調整 （考慮影響價格因素）
      依據之交易價格有二種以上者，須作比較認定。
      以上至項要件，即係施行細則規定所謂之參酌關稅法
     第二十九條至第三十四條所定之核估原則。
乙、被告答辯之理由：
一、按「為加速進口貨物通關，海關得按納稅義務人應申報之事
    項，先行繳稅驗放，事後再加審查；該進口貨物除其納稅義
    務人或關係人業經海關通知依第十三條規定實施事後稽核者
    外，如有應退應補稅款者，應於貨物放行之翌日起六個月內
    ，通知納稅義務人，逾期視為業經核定。」為關稅法第十八
    條第一項所明定，被告依據關稅總局驗估處事後審查核定之
    價格增估補稅，於法並無不合。
二、查本件原係依據關稅總局驗估處之複核作復查決定及訴願決
    定，被告為昭慎重，再檢具原告行政訴訟起訴狀及有關附件
    影本，於九十四年十一月十四日以高興字第０九四一０一九
    一六三號函請關稅總局驗估處再予複核，據該處九十四年十
    一月二十九日總驗一一字第０九四一００五二一三號函核覆
    ，略以：「說明二、本件（報單第ＢＥ／九三／Ｗ九二九／
    ０三五一號）經本處複核結果，核定價格應屬合理適法，仍
    請予以維持，其理由如下：（一）行政訴訟理由二、三．．
    ．等節，本件前於原告提起復查時，本處曾於九十四年一月
    二十八日以總驗通二（二）字第九四０００二六號函請其檢
    附相關資料至本處說明，業經原告於九十四年二月十七日前
    來本處，並提供付款水單及相關交易文件等資料，經核原告
    雖提供付款水單及相關交易文件供參，惟本件來貨原申報價
    格僅CFR USD五．一／KG（約CFR USD二．三二／LB）與本處
    查得價格CFR USD三．四五／LB相較偏低甚巨（約百分之三
    十三），基於合理的懷疑，仍無法按關稅法第二十九條規定
    核估其完稅價格（依據同法第二十九條第五項規定：『海關
    對納稅義務人提出之交易文件或其內容之真實性或正確性存
    疑，納稅義務人未提出說明或提出說明後，海關仍有合理懷
    疑者，視為無法按本條規定核估其完稅價格。』）又本件來
    貨非屬規格化產品，故查無合於同法第三十一條規定『同樣
    貨物』之交易資料可資採行，惟查得國外出口日期九十三年
    六月十六日與本件出口日期九十三年七月二日相近，自紐西
    蘭進口相同貨名FROZEN BONE-IN LAMB SHOULDER RACK之類
    似貨物（報單第ＢＣ／ＡＡ／九三／三五００／四００七號
    ）其交易價格為CFR USD三．七五／LB，尚較本件原核估價
    格為高，基於行政救濟案件，不得對進口人作更不利之處分
    ，本件固不得改按同法第三十二條規定以『類似貨物』之交
    易價格核估，惟適足以證明本件原核估價格合理並未偏高。
    復核原告所提供之銷售發票，其上所載貨名僅為SHOULDER
    RACK，無法區分係LAMB RACK或為MUTTON RACK，因與本件相
    近期間，該公司亦有進口價格較便宜之MUTTON RACK，故無
    法確認該發票之貨品即係本件所進口之FROZEN BONE-IN LAM
    BSHOULDER RACKS，即仍無法按同法第三十三條規定以『國
    內銷售價格』核估又查無同法第三十四條規定之相關資料可
    資引用，故本件原依同法第三十五條規定之原則，依據查得
    之價格資料以合理之方法核估完稅價格，應屬合理適法允當
    。（二）另經調閱九十三年另一進口商（伸格公司）自紐西
    蘭進口相同貨名且國外出口商亦相同之進口報單共計六份，
    查該六份報單進口總數量共計為七三、九一五．八六KG 與
    本件原告六份報單進口總數量七四、五一一．四KG相當，又
    其中距本件國外出口日期相近者有三份報單，申報價格均在
    CFR USD七．七／KG以上，與上述查得類似貨物（報單第Ｂ
    Ｃ／ＡＡ／九三／三五００／四００七號）之交易價格CFR
    USD三﹒七五／LB相當，惟原告六份報單均僅申報CFR USD五
    ．０／KG及CFR USD五．一／KG，顯不合常理；至於原告所
    稱「海關縱使無法按交易價格估定完稅價格而必須改按相同
    貨物或類似貨物估是其交易價格時，仍『應』就交易型態，
    數量及運費等影響價格之因素作『合理調整』，非可草率任
    擇與本件進口日期相距長達十六天，貨物種類或許類似但不
    相同少量進口之交易價格，推估本件之交易價格」乙節，顯
    係誤解；綜上，行政訴訟理由所稱殊無足採，本件原核估價
    格請仍予以維持。」準此，本件被告改估完稅價格係有所據
    ，應屬適當。
三、又查，被告為昭慎重，再檢具九十五年二月二十三日行政訴
    訟聲請調查證據狀、同年月十六日行政訴訟準備書狀及有關
    附件影本，於九十五年二月二十七日以高興字第０九五一０
    ０三五五０號函請關稅總局驗估處再予複核，據該處九十五
    年三月十七日總驗一一字第０九五一００一一０二號函核覆
    ，略以：「說明二、本件（進口報單第ＢＥ／九三／Ｗ九二
    九／０三五一）經本處複核結果，原核定價格合理適法，仍
    請予以維持。三、．．．等節，查所謂合理價格係指另案查
    得價格，或指依據相關資料，參據相關進口廠商進口類似貨
    品案件所申報之交易價格或洽詢在該商業領域具有專精，並
    掌握國內外行情，且經列入『財政部關稅總局詢價作業專業
    鑑價商名冊』中之專業商所查得之價格，先予敘明；本件前
    於原告提起復查時，本處曾於九十四年一月二十八日以總驗
    通二（二）字第九四０００二六號函請原告檢附相關資料至
    本處說明，業經原告於九十四年二月十七日前來本處，並提
    供付款水單及相關交易文件等資料，經核原告雖提供付款水
    單及相關交易文件供參，惟本件來貨源申報價格僅CFR USD
    五．一／KG（約CFR USD二．三二／LB）與本處另案查得合
    理價格CFR USD三．四五／LB相較偏低甚巨（約百分之三十
    三），基於合理的懷疑，仍無法按關稅法第二十九條規定核
    估其完稅價格，（依據同法第二十九條第五項規定：『海關
    對納稅義務人提出之交易文件或其內容之真實性或正確性存
    疑，納稅義務人未提出說明或提出說明後，海關仍有合理懷
    疑者，視為無法按本條規定核估其完稅價格。』）又本件來
    貨非屬規格化產品，故查無合於同法第三十一條規定『同樣
    貨物』之交易資料可資採行，惟查得國外出口日期九十三年
    六月十六日與本件出口日期九十三年七月二日相近，自紐西
    蘭進口相同貨名FROZEN BONE IN LAMB SHOULDER RACK之類
    似貨物（報單第ＢＣ／ＡＡ／九三／三五００／四００七號
    ）其交易價格為CFR USD三．七五／LB，尚較本件原核估價
    格為高，基於行政救濟案件，不得為更不利益處分之法理，
    本件固不得改按同法第三十二條規定以『類似貨物』之交易
    價格核估，惟適足以證明本件原核估價格合理並未偏高。復
    核原告所提供之銷售發票，其上所載貨名僅為SHOULDER RA
    CK，無法區分是LAMB RACK或MUTTON RACK，由於MUTTON RA
    CK價格較便宜，而本案原告在相近期間亦有進口MUTTON RA
    CKS，且本件原申報價格與本處查得之合理價格相較偏低達
    百分之三十三，原告顯係嚴重低報價格以攤低成本，其國內
    銷售價格，亦不得引為按同法第三十三條核估完稅價格之依
    據，又查無同法第三十四條規定之相關資料可資引用，故本
    件原依同法第三十五條規定之原則，依據查得之價格資料以
    合理之方法核估完稅價格，應屬合理適法允當；復本處又查
    得上述類似貨物（報單第ＢＣ／ＡＡ／九三／三五００／四
    ００七號）之進口人，於九十三年度陸續申報自紐西蘭進口
    FROZEN BONE IN LAMB SHOULD ER RACK等十筆，其申報交易
    價格為CFR USD三．四五／LBR至三．八五／LBR之間，顯示
    九十三年度自紐西蘭進口FROZEN BONE IN LAMB SHOULDER
    RACK之價格尚稱穩定，且本件原核估價格與之相較亦未偏高
    ；又由於海關核定完稅價格案件係採行抽核制度，查被抽中
    送本處查價之類似價格偏低案件，亦已依法按CFR USD三．
    四五／LBR增估補稅在案，至於未被抽中送本處查價之類似
    價格偏低案件，由於已逾關稅法第十八條規定六個月之法定
    補稅期限，且其價格未經本處查證核定，自不得引為核估之
    依據；綜上，原告上述行政訴訟準備書狀事待證事項等所稱
    ，殊無足採。」準此，本件被告改估完稅價格係有所據，應
    屬適當。
四、被告再檢具九十五年四月六日行政訴訟陳報狀、同年三月三
    十一日行政訴訟準備書狀（二）及有關附件影本，於九十五
    年四月十日以高興字第０九五一００五九三０號函請關稅總
    局驗估處再予複核，據該處九十五年四月二十日總驗一一字
    第０九五一００一六六八號函核覆，略以：「說明二、本件
    （進口報單第ＢＥ／九三／Ｗ九二九／０三五一）原告所陳
    行政訴訟陳報狀及行政訴訟準備書狀（二），並無新事證，
    而本案原核估依據及答辯理由，本處已分別於九十四年十一
    月二十九日以總驗一一字第０九四一００五二一三號及九十
    五年三月十七日以總驗一一字第０九五一００一一０二號函
    覆貴局在案，請貴局參照逕予答辯。」準此，本件被告改估
    完稅價格係有所據，應屬適當。復查本件貨物以Ｃ２方式通
    關（應審免驗），原告所述查驗放行乙節，核與事實不符。
    另查所謂「合理價格」，係指另案查得價格，或指依據相關
    資料，參據相關進口廠商進口類似貨品案件所申報之交易價
    格或洽詢在該商業領域具有專精，並掌握國內外行情，且經
    列入「財政部關稅總局詢價作業專業鑑價商名冊」中之專業
    商所查得之價格。
    理  由
一、按「為加速進口貨物通關，海關得按納稅義務人應申報之事
    項，先行徵稅驗放，事後再加審查；該進口貨物除其納稅義
    務人或關係人業經海關通知依第十三條規定實施事後稽核者
    外，如有應退、應補稅款者，應於貨物放行之翌日起六個月
    內，通知納稅義務人，逾期視為業經核定。」「從價課徵關
    稅之進口貨物，其完稅價格以該進口貨物之交易價格作為計
    算根據。」「前項交易價格，指進口貨物由輸出國銷售至中
    華民國實付或應付之價格。」「進口貨物之完稅價格，未能
    依第二十九條規定核定者，海關得按該貨物出口時或出口前
    、後銷售至中華民國之同樣貨物之交易價格核定之。」「進
    口貨物之完稅價格，未能依第二十九條及前條規定核定者，
    海關得按該貨物出口時或出口前、後銷售至中華民國之類似
    貨物之交易價格核定之。」「進口貨物之完稅價格，未能依
    第二十九條、第三十一條及前條規定核定者，海關得按國內
    銷售價格核定之。」「進口貨物之完稅價格，未能依第二十
    九條、第三十一條、第三十二條及前條規定核定者，海關得
    按計算價格核定之。」及「進口貨物之完稅價格，未能依第
    二十九條、第三十一條、第三十二條、第三十三條及前條規
    定核定者，海關得依據查得之資料，以合理方法核定之。」
    關稅法第十八條第一項、第二十九條第一項、第二項、第三
    十一條第一項前段、第三十二條第一項前段、第三十三條第
    一項、第三十四條第一項及第三十五條分別定有明文。
二、本件原告於九十三年七月二十六日委由高和報關股份有限公
    司，向被告所屬中興分局第一辦公室報運進口FROZEN BONE-
    IN LAMB SHOULDER RACKS乙批（進口報單第ＢＥ／九三／Ｗ
    九二九／０三五一號），申報單價CFR USD五．一０／KGM，
    稅則第０二０四．四二．００號，第一欄稅率十一．三元／
    公斤或百分之十五從高課稅。來貨經該分局依關稅法第十八
    條第一項規定，先行徵稅驗放，事後再加審核。嗣據財政部
    關稅總局驗估處查價結果：「CFR USD三．四五／LBR請按複
    核稅有關規定辦理」，被告乃據予改按單價CFR USD三．四
    五／LBR核估，並以九十三年十二月十五日高普進業二字第
    九三一００二五七號函補徵稅款二三二、三五一元等情，業
    據兩造分別陳明在卷，復有系爭貨物進口報單、關稅總局驗
    估處九十三年十二月十日（九十三）總驗核（高）字第０二
    五七號函、被告九十三年十二月十五日高普進業二字第九三
    一００二五七號函附原處分卷可稽，堪予認定。
三、原告雖主張：系爭貨物計算完稅價格之交易價格，業據原告
    於復查申請期間提出付款水單及相關交易文件供參，以證其
    實，被告查核結果亦未表示有發現不符之情事，從而有關本
    件進口貨物實付價格（交易價格）既無不符，則依關稅法第
    二十九條規定，應為核估完稅價格之計算根據，要無疑義，
    被告及訴願機關既無質疑原告申報之交易價格之正確性及真
    實性之相當證據，僅以主觀上之臆測認為仍有合理之懷疑，
    逕予否認其作為核估完稅價格之依據，顯有粗糙率斷與違背
    法令之嫌等語，資為爭議。
三、經查，本件貨物於九十三年七月二十六日報運進口，原申報
    單價為CFR USD五．一０／KGM，而原告於復查時所提出之相
    關交易單據文件，所載系爭貨物之單價金額，雖與進口報單
    申報之單價金額相當；然相同時期另一進口商伸格公司，亦
    向系爭貨物之出口商CROWN MARKETING LIMITED進口相同貨
    名之羊肩排，國外出口日期為九十三年八月十七日，其申報
    單價為CFR USD 七．七／KG，而在該次進口日期前後，伸格
    公司亦曾於九十三年四月十五日及同年九月二十一日向相同
    出口商進口相同貨名之羊肩排，其申報單價分別為CFR USD
    八／KG及七．七／KG等情，此有該公司之進口報單影本附於
    原處分卷可稽，足見該出口商所出售之系爭羊肩排價格，在
    系爭貨物出口當時價格穩定，且其單價約在CFR USD七．七
    ／KG至八／KG。按「海關對納稅義務人提出之交易文件或其
    內容之真實性或正確性存疑，納稅義務人未提出說明或提出
    說明後，海關仍有合理懷疑者，視為無法按本條規定核估其
    完稅價格。」關稅法第二十九條第五項定有明文。本件原告
    與伸格公司於相同時期，向同一出口商購買相同貨名之羊肩
    排，然其價差高達百分之三十三，雖經原告提出交易之相關
    文件，並以市場上同一時期之相同貨物，常因交易雙方之議
    價手法、交易型態及交易數量等因素，致交易價格有所不同
    為由，說明系爭羊肩排與伸格公司進口之羊肩排價格差異之
    原因，惟上開羊肩排價差高達貨價三分之一，顯有違一般交
    易常態，被告既有合理懷疑，認原告提出之交易文件所載交
    易價格不實，依上開關稅法第二十九條第五項規定，自應視
    為無法按該條規定核估其完稅價格。
四、次查，九十三年由被告處進口系爭貨物之類似貨物進口價格
    資料，與系爭貨物相同稅則號別，來自紐西蘭且與系爭貨物
    類似之LAMB SHOULDER RACK共有二十八筆，除原告及其關係
    企業豪揚企業股份有限公司（業經本院以九十四年度訴字第
    九二三號判決駁回原告之訴在案）外，另有伸格公司及其他
    三家廠商進口類似貨物，其申報價格為每公斤三至八美元，
    除伸格公司之三份進口報單申報CFR USD三／KG，因逾補徵
    期限，無法增估補稅外，另三家廠商低報貨物價格部分，經
    被告實施事後稽核結果，有繳驗不實發票，低報貨物價格，
    逃漏進口稅款情事，分別依海關緝私條例等規定追徵稅款及
    處以罰鍰，或依關稅法規定增估補稅在案，因該三家廠商未
    提出行政救濟而告確定；又據關稅總局驗估處查訪系爭貨物
    之專業貿易商據其稱：「去年（指九十三年）從紐西蘭進口
    之FROZEN BONE-IN LAMB FRENCHED SHOULDER RACK價格均很
    穩定，其合理價格應在CFR USD七．七／KG左右。」等情，
    此有進出口統計資料調印報表、上開廠商進口報單、被告九
    十三年十二月二十八日高普進業二字第九三一００二七０號
    函及電腦查詢補稅資料等附於本院九十四年訴字第九二三號
    卷宗可參，且伸格公司負責人洪春麟於本院九十四年度訴字
    第九二三號進口貨物核定完稅價格事件準備程序到庭證稱：
    伸格公司從八十幾年開始進口紐西蘭羊排，九十二年底因狂
    牛病流行，同年十二月二十四日台灣宣布停止進口美國牛肉
    ，因吃牛肉的人變少，羊肉需求增加，所以羊排從九十三年
    以後迄今價格都飆高，其九十三年進口的五批羊肩排，前二
    批每公斤三美元，係在九十二年底下訂單，所以比較便宜，
    之後的價格約每公斤七元多，直到最近美國牛肉又開放進口
    ，羊肉價格才又下降等語，此有本院九十四年度訴字第九二
    三號九十五年三月七日準備程序筆錄附於本院卷可憑。參以
    伸格公司於九十三年四月十五日、同年八月十七日及同年九
    月二十一日向相同出口商進口相同貨名之羊肩排，其申報單
    價分別為CFR USD八／KG及七．七／KG，及由其他廠商因低
    報相同貨名之羊肩排價格，經被告補稅後，亦未提出行政救
    濟，足見被告將系爭羊肩排按CFR USD三．四五／LBR核估完
    稅價格，並未偏高。
五、又按關稅法第三十一條至第三十四條規定進口貨物之完稅價
    格不能依第二十九條規定核定者，海關得依序按「同樣貨物
    之交易價格」、「類似貨物之交易價格」、「國內銷售價格
    」及「計算價格」核定完稅價格，其無上開價格據以核定者
    ，海關得依據查得之資料，以合理方法核定之。又所謂合理
    價格係指另案查得價格，或指依據相關資料，參據相關進口
    廠商進口類似貨品案件所申報之交易價格或洽詢在該商業領
    域具有專精，並掌握國內外行情，且經列入「財政部關稅總
    局詢價作業專業鑑價商名冊」中之專業商所查得之價格，先
    予敘明。查系爭羊肩排非屬機械產品，故非規格化產品，被
    告自無法依關稅法第三十一條第一項前段規定，按該貨物出
    口時或出口前、後銷售至中華民國之同樣貨物之交易價格核
    定其完稅價格；嗣經被告查得國外出口日期九十三年六月十
    六日與本件出口日期九十三年七月二日最接近，自紐西蘭進
    口相同貨名FROZEN BONE IN LAMB SHOULDER RACK類似貨物
    （報單第ＢＣ／ＡＡ／九三／三五００／四００七號）之交
    易價格為CFR USD三．七五／LBR，惟基於行政救濟案件，不
    得為更不利益處分之法理，故無法改按同法第三十二條規定
    以類似貨物之交易價格核估，再者，原告所提供之銷售發票
    ，其上所載貨名僅為SHOULDER RACK，無法區分是LAMB RACK
    或是MUTTON RACK，因MUTTON RACK價格比LAMB RACK價格為
    低，且與本件相近期間，原告亦有MUTTON RACKS之進口，故
    無法確認該發票之貨品即係本件所進口之FROZEN BONE IN
    LAMB SHOULDER RACK，仍無法按同法第三十三條規定之國內
    銷售價格核定，而本件又查無同法第三十四條規定之相關資
    料可資引用，故本件依同法第三十五條規定之原則，依據查
    得之價格資料以合理之方法核估系爭貨物之完稅價格，於法
    並無不合。另被告查得伸格公司自紐西蘭相同出口商進口之
    FROZEN LAMB（BONE IN）FRENCHED LAMB SHOULDER類似貨物
    （報單第ＢＣ／九三／ＷＧ六八／０三五一號），國外出口
    日期為九十三年八月十七日，申報單價為CFR USD七．七／
    KG，尚高於本件所核估之價格，而該批貨物與系爭羊肩排之
    交易對象（出口商）相同，數量相當，且同為真空包裝，並
    利用海運方式運輸進口，故二者之交易型態、數量及運費等
    影響價格之因素，並無太大差異，故關稅總局驗估處核定系
    爭貨物價格，已就其交易型態、數量及運費等影響價格之因
    素加以考量，而認合理價格應為CFR USD三．四五／LBR 以
    上乙節，亦據證人即關稅總局驗估處承辦人員丙○○、乙○
    ○到庭證述明確。準此，關稅總局驗估處依關稅法第三十五
    條之規定，核定系爭貨物之價格為CFR USD三．四五／LBR
    ，應屬合理適法。
六、綜上所述，原告之主張既不足取，被告依關稅總局驗估處查
    價結果，改按CFR USD三．四五／LBR核定系爭貨物之完稅價
    格，並無違誤，訴願決定予以維持，亦無不合。原告提起本
    件訴訟，求為判決訴願決定及原處分（復查決定含原核定處
    分）均撤銷，為無理由，應予駁回。又本件事證已臻明確，
    兩造其餘攻擊防禦方法，均核與本件判決結果不生影響，爰
    不一一論述，附此敘明。
據上論結，本件原告之訴為無理由，依行政訴訟法第一百九十五
條第一項後段、第九十八條第三項前段，判決如主文。
中    華    民    國  九十五  年    七    月  三十一  日
                  第一庭審判長法  官  蘇秋津
                              法  官  詹日賢
                              法  官  許麗華
以上正本係照原本作成。
如不服本判決，應於判決送達後二十日內向本院提出上訴書狀，
其未表明上訴理由者，應於提起上訴後二十日內向本院提出上訴
理由書（須按對造人數附繕本）；如於本判決宣示或公告後送達
前提起上訴者，應於判決送達後二十日內補提上訴理由書（須附
繕本）。未表明上訴理由者，逕以裁定駁回。
提起上訴應預繳送達用雙掛號郵票七份（每份三十四元）。
中    華    民    國  九十五  年    七    月  三十一  日
                              書記官  藍亮仁


司法院資訊處製作；財團法人民間司法改革基金會備份。
